【裁判字號】    98,訴,812
【裁判日期】    981021
【裁判案由】    毒品危害防制條例
【裁判全文】
臺灣臺北地方法院刑事判決               98年度訴字第812號
公  訴  人  臺灣臺北地方法院檢察署檢察官
被      告  甲○○
                    號（
上列被告因違反毒品危害防制條例案件，經檢察官提起公訴（九
十八年度偵字第八七七○號），被告於本院準備程序中就被訴事
實為有罪之陳述，經告知簡式審判程序之旨，並聽取公訴人及被
告之意見後，本院合議庭認為適宜由受命法官獨任進行簡式審判
程序而裁定改由受命法官獨任進行簡式審判程序審理，判決如下
：
    主  文
甲○○明知為禁藥而轉讓，累犯，處有期徒刑陸月。
    事  實
一、甲○○於民國八十四年間，因犯強盜罪，經臺灣屏東地方法
    院以八十四年度訴字第二八九號判決判處有期徒刑十年，褫
    奪公權五年確定，於八十八年九月十六日縮短刑期假釋出監
    ，假釋期間並付保護管束，嗣因假釋期滿未經撤銷假釋，其
    未執行之刑以已執行論而執行完畢（縮刑期滿日期為九十三
    年十一月九日，保護管束期滿日期為九十三年七月二十八日
    ）。
二、甲○○明知甲基安非他命為毒品危害防制條例第二條第二項
    第二款所列之第二級毒品，並經行政院衛生署公告列為禁藥
    管理，屬藥事法所稱之禁藥，非經許可，不得轉讓，竟於九
    十八年四月四日中午十二時許，在臺北市○○區○○路一九
    四號貴都飯店「七○五」號房內（起訴書誤為臺北市○○區
    ○○路一九二之二號，應予更正），同時無償轉讓甲基安非
    他命供其友人官清源、劉瑀甯、林安妮等人施用（甲○○所
    涉施用第二級毒品犯行，業經本院以九十八年度簡字第二○
    ○○號簡易判決判處有期徒刑四月確定，再起訴書均將甲基
    安非他命誤載為安非他命，應予更正）。嗣於同日十三時三
    十分許（起訴書誤載為十二時三十分許，應予更正），為警
    在上開房間內，當場扣得甲○○所有之第二級毒品甲基安非
    他命三包、電子磅秤一台、吸食器一組、玻璃球一個、玻璃
    管一支、剷管一支、紙袋一個，及非其所有之第三級毒品愷
    他命一包、注射針筒二支等物，因而查獲上情。
三、案經臺北市政府警察局刑事警察大隊報請臺灣臺北地方法院
    檢察署檢察官偵查起訴後，因甲○○於本院準備程序中就被
    訴事實為有罪之陳述，本院合議庭認為適宜由受命法官獨任
    進行簡式審判程序而裁定改由受命法官獨任進行簡式審判程
    序審理。
    理  由
一、上開事實，業據被告甲○○於偵訊及本院審理中自白不諱，
    復經證人官清源、劉瑀甯、林安妮等人證述明確，並經證人
    即警員陳契彰證述在卷。再證人官清源、劉瑀甯之尿液經送
    驗後確呈安非他命類（安非他命、甲基安非他命）陽性反應
    ，證人林安妮之尿液經送驗後則呈安非他命類（甲基安非他
    命）陽性反應，有臺灣尖端先進生技醫藥股份有限公司濫用
    藥物檢驗報告三份附卷可查，並有現場照片在卷可佐。是被
    告之任意性自白顯與事實相符。本案事證明確，被告犯行堪
    以認定，應予依法論科。
二、論罪科刑之法律適用：
(一)按甲基安非他命為毒品危害防制條例第二條第二項第二款所
    規定之第二級毒品，且屬藥事法所稱之禁藥（即藥事法第二
    十二條第一款所稱之「經中央衛生主管機關明令公告禁止製
    造、調劑、輸入、輸出、販賣或陳列之毒害藥品」）。而明
    知為禁藥而轉讓者，藥事法第八十三條亦定有處罰明文。故
    行為人明知為禁藥即甲基安非他命而轉讓予他人者，除成立
    毒品危害防制條例第八條第二項之轉讓第二級毒品罪外，亦
    構成藥事法第八十三條第一項之轉讓禁藥罪，此係屬同一犯
    罪行為而同時有二種法律可資處罰之法條（規）競合情形，
    應依「重法優於輕法」、「後法優於前法」等法理，擇一處
    斷。查毒品危害防制條例第八條第二項轉讓第二級毒品罪之
    法定本刑為六月以上五年以下有期徒刑，得併科七十萬元以
    下罰金，而九十三年四月二十一日修正後藥事法第八十三條
    第一項轉讓禁藥罪之法定本刑為七年以下有期徒刑，得併科
    五百萬元以下罰金，該轉讓甲基安非他命之情節（亦即其轉
    讓之數量及對象），如無應依毒品危害防制條例第八條第六
    項及第九條之規定加重其刑至二分之一之情形，則修正後藥
    事法第八十三條第一項之罪之法定本刑，顯較毒品危害防制
    條例第八條第二項之罪之法定本刑為重，依前述「重法優於
    輕法」之法理，轉讓甲基安非他命之行為，自應優先適用藥
    事法第八十三條第一項之規定處斷（最高法院九十七年度臺
    上字第三四九○號判決參照）。
(二)核被告轉讓甲基安非他命予其友人官清源、劉瑀甯、林安妮
    施用之數量，因無證據證明已達加重其刑之標準，應為有利
    於被告之認定，認無依毒品危害防制條例第八條第六項之規
    定加重其刑至二分之一之情形，是核其所為，係犯藥事法第
    八十三條第一項之轉讓禁藥罪。被告持有禁藥甲基安非他命
    之犯行，為轉讓禁藥甲基安非他命之犯行所吸收，不另論罪
    。起訴書雖認被告前開所為係犯毒品危害防制條例第八條第
    二項之轉讓第二級毒品罪云云，然公訴人於本院審理中業已
    表示被告所為應同時觸犯藥事法第八十三條第一項，因法規
    競合之故，應適用藥事法第八十三條第一項之規定等語（見
    本院九十八年九月三十日審判筆錄），準此，本院無庸另行
    變更起訴法條（本院並已於九十八年九月三十日審理時依刑
    事訴訟法第九十五條之規定，告知被告犯有上開罪名）。被
    告同時轉讓甲基安非他命予其友人官清源、劉瑀甯、林安妮
    施用，係一行為觸犯數罪名之想像競合犯，應依刑法第五十
    五條之規定從一重處斷。再被告於八十四年間，因犯強盜罪
    ，經臺灣屏東地方法院以八十四年度訴字第二八九號判決判
    處有期徒刑十年，褫奪公權五年確定，於八十八年九月十六
    日縮短刑期假釋出監，假釋期間並付保護管束，嗣因假釋期
    滿未經撤銷假釋，其未執行之刑以已執行論而執行完畢（縮
    刑期滿日期為九十三年十一月九日，保護管束期滿日期為九
    十三年七月二十八日），有臺灣高等法院被告前案紀錄表在
    卷可按，其受徒刑之執行完畢，五年以內故意再犯有期徒刑
    以上之罪，為累犯，應依刑法第四十七條第一項之規定，加
    重其刑。爰審酌被告轉讓甲基安非他命供他人施用，罔顧他
    人身心健康，並危害社會治安，及其品行、犯罪動機、目的
    、手段，暨其犯罪後坦承犯行之態度等一切情狀，量處如主
    文所示之刑。
(三)扣案之第二級毒品甲基安非他命三包、電子磅秤一台、吸食
    器一組、玻璃球一個、玻璃管一支、剷管一支等物，為被告
    施用第二級毒品罪所用之物，且業經本院以九十八年度簡字
    第二○○○號簡易判決沒收在案（第二級毒品甲基安非他命
    三包並諭知銷燬之），且此部分扣案物品與本案諭知之主刑
    並無關連，依從刑應附屬於主刑之原則，自無從再於本案中
    宣告沒收，爰不宣告沒收。另扣案之第三級毒品愷他命一包
    、注射針筒二支被告否認為其所有，且與被告所犯本案犯行
    無關；紙袋一個雖為被告所有，但亦與本案犯行無關，是依
    法均無從宣告沒收，附此敘明。
據上論斷，應依刑事訴訟法第二百七十三條第一項、第二百九十
九條第一項前段，藥事法第八十三條第一項，刑法第十一條前段
、第四十七條第一項、第五十五條，判決如主文。
本案經檢察官周懷廉到庭執行職務
中    華    民    國    98    年    10    月    21    日
                  刑事第十一庭  法  官  黃紹紘
以上正本證明與原本無異。
如不服本判決應於收受送達後十日內向本院提出上訴書狀，並應
敘述具體理由；其未敘述上訴理由者，應於上訴期間屆滿後二十
日內向本院補提理由書（均須按他造當事人之人數附繕本）「切
勿逕送上級法院」。告訴人或被害人如對於本判決不服者，應具
備理由請求檢察官上訴，其上訴期間之計算係以檢察官收受判決
正本之日期為準。
                                書記官  陳靜君
中    華    民    國    98    年    10    月    21    日
附錄本案論罪科刑所犯法條全文
藥事法第八十三條
明知為偽藥或禁藥，而販賣、供應、調劑、運送、寄藏、牙保、
轉讓或意圖販賣而陳列者，處七年以下有期徒刑，得併科新臺幣
五百萬元以下罰金。
犯前項之罪，因而致人於死者，處七年以上有期徒刑，致重傷者
，處三年以上十二年以下有期徒刑。
因過失犯第一項之罪者，處二年以下有期徒刑、拘役或科新臺幣
三十萬元以下罰金。
第一項之未遂犯罰之。


司法院資訊處製作；財團法人民間司法改革基金會備份。
